臺灣高等法院臺南分院民事判決　99年度上字第225號
上　訴　人　許 財 旺
訴訟代理人　莊 美 貴　律師
　　　　　　池 美 佳　律師
被上　訴人　陳 文 仁
訴訟代理人　黃 溫 信　律師
　　　　　　徐 美 玉　律師
　　　　　　黃 紹 文　律師
上列當事人間請求履行契約事件，上訴人對於中華民國99年09月
21日臺灣臺南地方法院第一審判決（99年度重訴字第66號），提
起上訴，本院於100年5月17日言詞辯論終結，判決如下：
    主  文
上訴駁回。
第二審訴訟費用由上訴人負擔。
    事實及理由
壹、本件被上訴人於原審起訴主張：兩造於民國（下同）九十九
    年一月二十八日就上訴人所有坐落臺南縣歸仁鄉○○段三四
    六二地號、地目田、面積一九一八平方公尺、權利範圍全部
    之土地（下稱系爭土地）簽立買賣契約，雙方約定買賣總價
    款為新台幣（下同）九百五十萬元，其中第一期款即定金一
    百五十萬元於買賣契約書簽立同時交付，第二期款二百萬元
    ，買受人（即被上訴人）應於九十九年二月一日交付，而出
    賣人（即上訴人）應備妥移轉所需文件及蓋妥印鑑章後同時
    交付，第三期款即尾款六百萬元應於辦妥土地增值稅單核發
    後五日內交付，而被上訴人需開具本期款之銀行禁止背書票
    款，並於交付後送地政機關登記；嗣被上訴人即於簽約同時
    交付付款人為歸仁鄉農會之支票（支票號碼：00000000、發
    票日99年1月28日、票面金額1,500,000元）一紙予上訴人，
    以支付第一期款。而於簽約翌日（即同年0l月29日），被上
    訴人又將第二期款二百萬元分別匯款至上訴人在渣打商業銀
    行股份有限公司臺南分行、金華分行所申設之帳戶內，並通
    知上訴人依約備妥買賣移轉土地所需之證件等並交付代書，
    以便辦理移轉登記事宜；惟上訴人不僅違反買賣契約第七條
    第一項「本件產權移轉登記及相關手續，倘須任何一方補繳
    證件、用印或為其他必要之行為，該方應無條件於受託代書
    通知之期日內配合照辦，不得刁難、推諉或藉要求任何補貼
    。」之約定，拒不交付文件，甚至由其家人向被上訴人表示
    已不願出售系爭土地；嗣被上訴人及受託代書即多次聯絡上
    訴人請求其履行契約，惟均未獲置理。緣系爭土地買賣契約
    第三條明載第三期買賣款項應同時履行條件為：「辦妥土地
    增值稅單核發后5日內交付本期款新台幣600萬元」，而系爭
    土地增值稅免稅證明書於九十九年二月二十四日即已核發，
    並由土地代書代為領取；且於土地增值稅免稅證明書核發後
    ，已由代書吳昌林通知兩造，被上訴人並曾於九十九年三月
    一日以歸仁郵局存證信函（號碼000074號）催告上訴人履行
    契約之事實，上訴人自應履約，惟上訴人拒不履行，爰本於
    買賣契約所衍生之請求權法律關係，求為判命：上訴人應於
    被上訴人給付六百萬元之同時將系爭土地之所有權移轉登記
    予被上訴人之判決等語（原審為被上訴人勝訴之判決，故上
    訴人向本院提起上訴，另被上訴人答辯聲明：求為判決駁回
    上訴）。
貳、上訴人於本院審理時之陳述除與原審判決記載相同者予以引
    用外，並補以下列等語，資為抗辯：
一、被上訴人與訴外人李貞國明知系爭土地每分地至少有七百萬
    元以上之價值，竟誘騙上訴人以每分地五百萬元之價格出售
    系爭土地。關於系爭土地之市場行情，經  鈞院委託「宏宇
    不動產估價師事務所」進行估價，依該事務所之估價報告書
    ，系爭土地於九十九年一月二十八日之市場價值為每平方公
    尺七千元、土地總價值為一千三百四十二萬六千元，確實比
    本件買賣價金九百五十萬元高出甚多。又前揭不動產估價報
    告書已考慮到影響系爭土地價格之個別條件、區域條件及一
    般條件等因素，採取比較估價評估方法，亦將比較案例價格
    經情況調整、價格日期調整、個別因素調整及區域因素調整
    後，轉化成系爭土地之試算價格，經估算系爭土地市場價值
    為每平方公尺七千元。因該不動產估價報告書已考慮到影響
    系爭土地價格之各種因素進行客觀公正之估價，故估價報告
    具有高度證明力，被上訴人空言估價報告採取比較估價評估
    方法並不客觀，顯不足採。
二、上訴人於原審已提出系爭土地周邊土地之交易資料，證明系
    爭土地每分地至少有七百萬元以上之價值，且臺南市○○區
    ○○段三四九五、三四七三地號等土地，於九十九年一月之
    土地現值均為每平方公尺三千四百元，而系爭土地於九十九
    年一月之土地現值亦相同，故前揭兩筆土地交易資料實可作
    為系爭土地之市價參考。因此，若以三四九五地號土地之拍
    賣價格為準，系爭土地至少應有一千二百八十八萬一千二百
    八十八元之價值（計算式：6,716 ×1918）。上訴人將系爭
    土地以九百五十萬元價格出售，其出售之價格確實與土地價
    值不相當。若上訴人非因受詐欺而陷於錯誤，豈可能會以顯
    不相當之價值出售系爭土地？
三、系爭契約書係九十九年一月二十八日由訴外人李貞國帶上訴
    人至文山地政士事務所簽立，當時除兩造外，尚有吳文山、
    吳昌林及李貞國等人在場，被上訴人與李貞國等人早已知悉
    上訴人並未持有系爭土地之所有權狀，且上訴人亦告知無所
    有權狀可交付之情形，惟被上訴人與李貞國均向上訴人稱沒
    有關係，等一下代書吳昌林會帶你去辦理補發，並催促上訴
    人儘速在契約上簽名，以便前往地政事務所辦理權狀補發之
    手續；嗣上訴人簽名後，李貞國即令代書吳昌林帶上訴人前
    往地政事務所辦理權狀補發之手續。被上訴人於簽約前即已
    知上訴人並未持有所有權狀，且明知係要以辦理遺失補發之
    手續取得新所有權狀，依土地法第七十九條第二款規定，即
    使上訴人簽約當日辦理土地所有權狀補發手續，亦絕無可能
    於九十九年二月一日可以交付系爭土地所有權狀，此事實應
    為被上訴人所明知，故依系爭契約書所載即九十九年二月一
    日應同時履行條件「備妥移轉所需證件及蓋妥印鑑章后同時
    交付」，上訴人必定無法依約履行；惟被上訴人竟提早於九
    十九年一月二十九日即逕將二百萬元匯入上訴人帳戶，被上
    訴人所為確實違反一般常情，更可證明被上訴人對於上訴人
    係遭詐欺陷於錯誤而以不相當之價格出售土地之情事絕對知
    情。
四、上訴人於原審曾提出其子許國展、胞弟許財福與被上訴人於
    九十九年二月十一日協談過程錄音譯文。被上訴人在該協談
    過程中明確向上訴人之子稱：「李貞國要求要取違約金一半
    」、「李貞國後面有人」等語，最後還稱：「對啊，我坦白
    跟你們說他的意思就是這樣‧‧」，苟李貞國是單純仲介人
    焉能要求一半的違約金？又仲介係居中為訂約之媒介，並依
    不動產交易價格之一定成數賺取佣金之人，因此通常希望不
    動產能賣得更高的價格以賺取較高佣金，始符合常理；惟本
    件仲介人李貞國所為明顯違反一般常理，由此足證被上訴人
    與訴外人李貞國於本件買賣契約絕非單純仲介人與買受人之
    關係，被上訴人對於上訴人受詐欺之情事豈能推諉不知？
五、按「民事法上所謂詐欺云者，係謂欲相對人陷於錯誤，故意
    示以不實之事，令其因錯誤而為意思之表示。」（最高法院
    十八年上字第三七一號判例參照）。本件被上訴人確實是欲
    上訴人陷於錯誤，而故意示以不實之事，致令上訴人因錯誤
    而為出售土地之意思表示；故依前揭最高法院判例意旨，上
    訴人撤銷錯誤之意思表示自於法有據，系爭契約既經撤銷而
    視為自始無效，被上訴人以無效之買賣契約請求上訴人履行
    契約，並無理由。
六、依上，上訴聲明求為判決：原判決廢棄，被上訴人在第一審
    之訴駁回。
參、兩造不爭執之事實：
一、兩造於九十九年一月二十八日就上訴人所有之系爭土地簽立
    買賣契約書（下稱系爭契約書），雙方約定買賣總價款為九
    百五十萬元，其中第一期款即定金一百五十萬元，應於買賣
    契約書簽立時以支票交付；第二期款二百萬元，則應由被上
    訴人於九十九年二月一日即上訴人備妥移轉所需證件及蓋妥
    印鑑章後同時交付；第三期款即尾款六百萬元，應於辦妥系
    爭土地增值稅單核發後五日內交付，且於被上訴人開立本期
    款之銀行禁止背書票款交付代書或上訴人後，送由地政機關
    辦理所有權移轉之登記（見原審卷(一)第8至11頁）。
二、被上訴人已依系爭契約書約定交付第一期價款一百五十萬元
    予上訴人，並於上訴人未交付移轉登記所需文件前即九十九
    年一月二十九日，將第二期價金即二百萬元匯入上訴人在渣
    打商業銀行臺南分行、金華分行所申設之帳戶內（見原審卷
    (一)第11至12頁）。
三、上訴人因賽鴿而有金錢之需，復聽信系爭土地仲介即訴外人
    李貞國所言系爭土地每分五百萬元之價格甚佳，而同意出售
    系爭土地。
肆、兩造爭執之事項：
一、上訴人以其意思表示有錯誤主張依民法第八十八條第一項規
    定撤銷出售系爭土地之意思表示，於法是否有據？
二、上訴人以其「受訴外人李貞國詐欺，且被上訴人明知其事實
    」或「受李貞國及被上訴人共同詐欺」，主張依民法第九十
    二條第一項規定撤銷出售系爭土地之意思表示，是否於法有
    據？
伍、本院之判斷：
一、按當事人主張有利於己之事實者，就其事實有舉證之責任；
    民事訴訟法第二百七十七條前段定有明文。而主張法律關係
    存在之當事人，僅須就該法律關係發生所須具備之特別要件
    負舉證責任；至於他造主張有利於己之事實，應由他造舉證
    證明，此為舉證責任分擔原則。且負舉證責任之當事人，須
    證明至使法院就該待證事實獲得確實之心證，始盡其證明責
    任。倘不負舉證責任之他造當事人，就同一待證事實已證明
    間接事實，而該間接事實依經驗法則為判斷，與待證事實之
    不存在可認有因果關係，足以動搖法院原已形成之心證者，
    將因該他造當事人所提出之反證，使待證事實回復至真偽不
    明之狀態。此際，自仍應由主張該事實存在之一造當事人舉
    證證明之，始得謂已盡其證明責任（最高法院93年度台上字
    第2058號判決參照）。據上，本件上訴人就兩造確有於九十
    九年一月二十八日就其所有之系爭土地簽立系爭契約書，並
    不爭執，僅辯稱其意思表示有錯誤或因係被詐欺而為買賣之
    意思表示等情形，惟為被上訴人所堅決否認，則揆諸前揭說
    明，上訴人自應就「受詐欺而為買賣之意思表示」及「意思
    表示有錯誤」等有利於其之事實，負舉證之責任。
二、上訴人以其意思表示有錯誤主張依民法第八十八條第一項規
    定撤銷出售系爭土地之意思表示，於法是否有據？
  (一)按意思表示之內容有錯誤，或表意人若知其事情即不為意思
    表示者，表意人得將其意思表示撤銷之。但以其錯誤或不知
    事情，非由表意人自己之過失者為限，民法第八十八條第一
    項固定有明文。惟民法第八十八條之規定，係指意思表示之
    內容或表示行為有錯誤者而言，與為意思表示之動機有錯誤
    之情形有別（最高法院51年台上字第3311號判例參照）。又
    所謂錯誤，乃指意思表示之人對於構成意思表示內涵之效果
    意思，與其表示於外之表示內容，因錯誤或不知而致生齟齬
    而言。致於形成表意人內心效果意思之原因，則稱為動機，
    導致表意人內心效果意思之動機十分繁雜，且只存在表意人
    之內心，不表示於意思表示中，故為相對人所無法查覺，是
    除當事人之資格或物之性質有誤，且為交易上認為重要者，
    始可視為意思表示內容之錯誤外，其餘動機錯誤若未表示於
    意思表示中，且為相對人所明瞭者，不受意思表示錯誤規範
    之保護，否則法律之安定性及交易之安全無法維護，此觀民
    法第八十八條第二項之規定自明。
  (二)查被上訴人主張兩造於九十九年一月二十八日就上訴人所有
    之系爭土地簽立系爭契約書，雙方約定買賣總價款為九百五
    十萬元，其中第一期款即定金一百五十萬元，應於買賣契約
    書簽立時以支票交付；第二期款二百萬元，則應由被上訴人
    於九十九年二月一日即上訴人備妥移轉所需證件及蓋妥印鑑
    章後同時交付；而被上訴人已依系爭契約書約定交付第一期
    價款一百五十萬元予上訴人，並於上訴人尚未交付移轉登記
    系爭土地所需之文件前即九十九年一月二十九日，將第二期
    價金即二百萬元分別匯入上訴人在渣打商業銀行臺南分行、
    金華分行所申設之帳戶內之事實，已據被上訴人於原審及本
    院審理時陳述在卷，並有其所提出之土地登記第二類謄本、
    買賣契約書、支票、匯款申請書及匯款回條聯影本各一紙在
    卷可稽（見原審卷(一)第09至12頁），且為上訴人所不爭執，
    自堪信為真實。
  (三)上訴人雖辯稱：系爭契約書是因被上訴人與訴外人（即仲介
    ）李貞國利用上訴人需錢花用之急迫情形，向其詐稱每分地
    價格約五百萬元，已高出市價甚多等語所騙始與之簽立，其
    若知系爭土地每分地至少有七百萬元價格，即不為本件出售
    土地之意思表示等語，並提出系爭土地周邊之交易資料證明
    為證（見本院卷第61至69頁）。惟此則為被上訴人所堅決否
    認，且按：
  (1)上訴人係因賽鴿而有使用金錢之需，又聽信土地仲介即訴外
    人李貞國所言系爭土地每分地五百萬元之價格甚佳，始同意
    出售系爭土地，已為上訴人於原審及本院審理時自認在卷；
    據此，衡諸常情及一般經驗定則，被上訴人對於上訴人同意
    出賣系爭土地之內心想法為何，自無從知悉；且本件買賣系
    爭土地之洽談時間長達三、四個月（即自88年09月開始，見
    上訴人不爭執且為其所提出之錄音譯文，原審卷第32頁），
    可見上訴人就其是否出售系爭土地之決定（包括買賣價格）
    已有相當充裕之考慮、詢價時間，顯然並非一時之倉促決定
    ，亦即上訴人出賣系爭土地之決定應無急迫之情形。再者，
    上訴人係於出售系爭土地後，因知悉鄰近其他土地售價較高
    後始向被上訴人表示不願出售系爭土地，益徵其簽訂系爭契
    約書時之意思表示並無錯誤之情況，則揆諸前揭說明，並參
    諸民法上所謂意思表示，係指表意人將企圖發生一定私法效
    果之意思，表示於外部之行為而言，本件上訴人出售系爭土
    地之意思表示，自不因其嗣後認為系爭土地可以高於九百五
    十萬元之價格出售（即認識不正確）遂改變初衷之動機而受
    影響。況縱認其意思表示有錯誤之情形，則就是否出賣系爭
    土地既有相當充裕之考慮、詢價時間以為決定，究之，亦係
    上訴人自己之過失所致；因之，上訴人據此主張撤銷系爭土
    地買賣契約，尚不足採。
  (2)又經本院核閱提出系爭土地周邊之土地交易資料以觀，其中
    經由法院拍賣之土地係鄰近住宅區，與系爭土地所處位置相
    距遠，況二者價值相差不多；且就一般市場上有關不動產交
    易常情而言，不動產成交價格通常係由買賣雙方協議折衝決
    定，各有其主、客觀考量因素，乃為社會上一般稍具常識者
    所知悉，此對照上訴人聲請就系爭土地之市場行情進行鑑定
    時，「宏宇不動產估價師事務所」鑑定雖認系爭土地於九十
    九年一月二十八日時之價值為一千三百四十二萬六千元（即
    每㎡NTD7000元），惟亦有比較案例（即02.土地）每平方公
    尺之單價不到四千元（見卷附鑑定報告第30及36頁）可資佐
    證；至其餘之土地價格（即公告現值），因所處位置與系爭
    土地並不在同一地段，且部分土地乃價值較高之建地，自不
    能執為援引比較而採為有利上訴人之認定。
  (3)另上訴人受有教育自屬智識清楚之成年人，而系爭土地買賣
    價格高達九百五十萬元，究其交易價格實已不斐，出賣人自
    應慎重考量，並詳為詢價或參酌其他資訊，衡情當無隨意聽
    信仲介者之言，而輕率為出售之決意；遑論仲介乃居間促成
    交易而抽取佣金之人，成交價格多寡，當影響其所得，倘系
    爭土地之市價有高於成交價之情形，土地仲介者當無故以低
    價居間之理。又系爭土地面積為一千九百十八平方公尺，公
    告現值每平方公尺為三千四百元，有土地登記第二類謄本影
    本一份在卷可參（見原審卷(一)第08頁），據此核算，系爭土
    地公告現值總計金額為六百五十二萬一千二百元，較之系爭
    契約書約定成交價格九百五十萬元，二者間相差近三百萬元
    ；易言之，系爭契約書約定之成交價格已較目前民間市場上
    （指中南部地區）一般買賣即以公告現值加四成（大部分都
    僅加1至2成）核計土地價值為高（多出 370,320元），且上
    訴人於原審亦自承係因賽鴿急需要金錢週轉使用，顯然其為
    出售系爭土地之意思表示，應自有其考量及決定，並非僅單
    純信任訴外人李貞國之言所為，且非屬正當認識之全不存在
    （即不知）或不特無正當之認識，且有積極的謬誤之認識（
    即錯誤）等情況，應堪認定。
  (4)此外，上訴人就此部分迄仍無法提出其他確切之證據足證明
    或供本院調查以實其說，自尚不能憑其無法查與事實相符之
    陳述，即採為有利上訴人之認定論據。
三、上訴人主張依民法第九十二條第一項規定撤銷出售系爭土地
    之意思表示，是否於法有據？
(一)按因被詐欺或被脅迫而為意思表示者，表意人得撤銷其意思
    表示。但詐欺係由第三人所為者，以相對人明知其事實或可
    得而知者為限，始得撤銷之，民法第九十二條第一項定有明
    文。次按民法第九十二條第一項所謂詐欺，雖不以積極之欺
    罔行為為限，然單純之緘默，除在法律上，契約上或交易習
    慣上，就某事項負有告知之義務者外，其緘默並無違法性，
    即非本條之詐欺（最高法院84年度台上字第1619號判決參照
    ）。
  (二)查上訴人雖辯稱：雙方協談時，李貞國要求違約金之一半，
    若其是一般仲介，何以要求違約金的一半？且李貞國只是仲
    介，為何可決定契約如何結束？又被上訴人亦知悉上訴人無
    所有權狀，且要遺失補辦不可能一天就完成，但被上訴人卻
    在隔天馬上匯款，明顯違反一般交易常情，係為製造上訴人
    違約之情形，且對上訴人遭詐欺陷於錯誤而以不相當價格出
    售土地之情事應知情等語。惟此則為被上訴人所堅決否認，
    且按：
  (1)經本院核閱上訴人於原審審理時所提出之錄音譯文內容以察
    ，此係被上訴人於九十九年二月一日與上訴人之胞弟即訴外
    人許財褔、上訴人之子許國展間之談話錄音譯文，固無疑義
    ；惟被上訴人就此已辯稱：錄音（譯文）並非當日談話全文
    ，且當時被上訴人所說：「違約金啦，他（指李貞國）要求
    要一半，‧‧」，係指如本件土地買賣不成，原約定給付仲
    介李貞國之仲介費也要拿一半而言，並非指本件買賣之違約
    金等語；且一般仲介係為取得佣金，其參與嗣後之買賣事務
    亦為仲介業務性質所使然；而被上訴人自始至終均表達願意
    完成買賣契約之意思，即被上訴人向原審起訴時之訴之聲明
    ，亦係請求於被上訴人為對待給付後上訴人應將系爭土地移
    轉登記予被上訴人，顯見被上訴人實無製造上訴人違約之情
    形而請求給付違約金之情；上訴人以己意遽為揣測曲解被上
    訴人談話之意，尚不足採。
  (2)又兩造間就系爭土地買賣事宜係從九十八年九月間即開始洽
    談協議，已如前述；依此至兩造正式簽訂（即99年01月28日
    ）系爭契約書時，約有三、四個月之期間，上訴人為智識清
    楚且具一般常識之成年人，要之應係在充裕時間考量下始作
    成出賣系爭土地之決定。又兩造於九十九年一月二十八日簽
    訂系爭契約書時，即由被上訴人同時交付付款人為歸仁鄉農
    會之支票（支票號碼：00000000、發票日99年01月28日、票
    面金額1,500,000元）一紙予上訴人收執，以支付第一期款
    。至第二期款二百萬元依約定應於同年二月一日支付，惟因
    該日適逢星期一，而一月三十日及三十一日為星期六、日，
    金融機構未上班，被上訴人恐二月一日會給付遲延，故於一
    月二十九日即先匯款予上訴人在渣打商業銀行臺南分行、金
    華分行所申設帳戶內之事實，則據被上訴人於本院審理時陳
    述在卷，且上訴人對上揭匯款之事實亦不爭執；依此，衡諸
    一般經驗定則，上揭匯款帳號當係由上訴人所告知者，殆無
    疑義，否則被上訴人如何能匯款？又何來被上訴人製造違約
    、詐欺上訴人之行為？矧被上訴人提前履約繳交第二期款，
    究之並不影響上訴人之契約上權益，甚至係有利於上訴人者
    ，尚難認違反一般常情；況此益徵被上訴人確實有履行系爭
    契約之意，否則實無甘冒上訴人可能無法履約之風險（指以
    遺失方式辦理補發所有權狀）而先行匯款之理。再徵諸民法
    上之詐欺，必詐欺行為人有使他人陷於錯誤之故意，致該他
    人基於錯誤而為不利於己之意思表示者始足當之；倘行為人
    欠缺主觀之詐欺故意，縱該他人或不免為錯誤之意思表示仍
    與詐欺之法定要件不合，無容其依民法第九十二條第一項規
    定撤銷意思表示之餘地（最高法院98年度台上字第0171號判
    決參照）以觀；自不得據此即推論被上訴人有施以詐欺行為
    或製造上訴人違約之情事。
  (3)至上訴人以其於簽約時並未持有系爭土地之所有權狀，係李
    貞國教導其向地政機關以遺失方式辦理補發云云，而認有遭
    詐欺之情形；惟按如上訴人所述為真實，亦係訴外人即仲介
    李貞國所為者，而被上訴人於本院已主張其並不知情；況買
    賣土地契約是否成立、生效之要件，與出賣人是否持有欲出
    售土地之所有權狀無涉；且上訴人於簽約時既為系爭土地之
    所權人，僅當時未持有系爭土地之所有權狀而已，則為上訴
    人所不爭執，惟其竟願聽信土地仲介之言以遺失方式向地政
    機關辦理補發所有權狀，當更顯現其於簽約時已有出賣系爭
    土地之明確決意，則何有遭詐欺之情事。
  (4)此外，上訴人就其受詐欺而為本件買賣乙情，迄仍無法提出
    其他確切之證據足證明或供本院調查以實其說，自亦不能憑
    其無法查與事實相符之陳述，即採為有利於其之認定。
四、次按當事人互相表示意思一致者，無論其為明示或默示，契
    約即為成立。又稱買賣者，謂當事人約定一方移轉財產權於
    他方，他方支付價金之契約。另當事人就標的物及其價金互
    相同意時，買賣契約即為成立；民法第一百五十三條第一項
    及第三百四十五條分別定有明文。又按契約當事人一經意思
    表示一致，其契約即屬合法成立，不容一造無故撤銷（最高
    法院20年上字第0632號判例參照）。而不動產物權移轉之契
    約，雖以書立契據為必要之方式，而關於買賣不動產之債權
    契約，則本為不要式行為，若雙方就房屋之標的物及價金互
    相同意，即不能謂其買賣之債權契約尚未成立（最高法院20
    年上字第1207號判例參照）；依此，買受人對於出賣人自有
    請求履行之權利。查上訴人雖於九十九年四月十六日以臺南
    地方法院郵局存證信函（第0541號）向被上訴人表示撤銷系
    爭買賣之意思表示（見原審卷(二)第15至16頁），惟上訴人以
    意思表示錯誤、受詐欺等主張撤銷出售系爭土地之意思表示
    ，尚不足採，已如前述，並經本院審理調查屬實，自不生撤
    銷之效力。另被上訴人除已依系爭契約書約定繳付第一、二
    期價款予上訴人外，系爭土地增值稅已經臺南縣稅務局予以
    核定，且被上訴人亦於九十九年三月一日以歸仁郵局存證信
    函（第000074號）催告上訴人履行契約，惟上訴人均未置理
    ，有核定稅額證明書及歸仁郵局存證信函影本各一份在卷可
    憑（見原審卷(二)第60至61頁）；從而被上訴人依系爭契約書
    第三條約定，請求於被上訴人支付第三期款即尾款六百萬元
    之同時，上訴人應將系爭土地之所有權移轉登記予被上訴人
    ，自屬於法有據。
陸、綜上所述，本件被上訴人本於買賣契約所衍生之請求權法律
    關係，請求判決：上訴人應於被上訴人給付六百萬元之同時
    ，將系爭土地之所有權移轉登記予被上訴人，為有理由，應
    予准許。原審為被上訴人勝訴之判決，經核於法並無違誤。
    上訴人上訴意旨，指摘原判決此部分為不當，求予廢棄改判
    駁回被上訴人在第一審之訴，為無理由，應駁回其上訴。
柒、本件待證事實已臻明確，兩造其餘攻擊防禦方法及舉證，核
    與本件判決結果不生影響，爰不一一詳為審酌，附此敘明。
捌、據上論結，本件上訴為無理由，依民事訴訟法第四百四十九
    條第一項及第七十八條，判決如主文。
中    華    民    國   100    年    5     月    31    日
                  民事第三庭    審判長法  官   黃崑宗
                                      法  官   王浦傑
                                      法  官   張世展
上為正本係照原本作成。
如不服本判決，應於收受送達後20日內向本院提出上訴書狀，其
未表明上訴理由者，應於提出上訴後20日內向本院補提出理由書
狀（均須按他造當事人之人數附繕本）上訴時應提出委任律師或
具有律師資格之人之委任狀；委任有律師資格者，另應附具律師
資格證書及釋明委任人與受任人有民事訴訟法第466條之1第1項
但書或第2項（詳附註）所定關係之釋明文書影本。如委任律師
提起上訴者，應一併繳納上訴審裁判費。
中    華    民    國   100    年    5     月    31    日
                                      書記官   吳秋賢
【附註】
民事訴訟法第466條之1：
(1)對於第二審判決上訴，上訴人應委任律師為訴訟代理人。但上
  訴人或其法定代理人具有律師資格者，不在此限。
(2)上訴人之配偶、三親等內之血親、二親等內之姻親，或上訴人
  為法人、中央或地方機關時，其所屬專任人員具有律師資格並
  經法院認為適當者，亦得為第三審訴訟代理人。
民事訴訟法第466條之2第1項：
上訴人無資力委任訴訟代理人者，得依訴訟救助之規定，聲請第
三審法院為之選任律師為其訴訟代理人。